【裁判字號】    90,親,9
【裁判日期】    901030
【裁判案由】    確認非婚生子女
【裁判全文】
臺灣宜蘭地方法院民事判決  九十年度親字第九號
    原      告    甲○○
    被      告    乙○○
    兼法定代理人  丙○○
右當事人間請求否認子女事件，本院判決如左：
    主    文
確認被告乙○○非原告與被告丙○○所生之婚生女。
訴訟費用由被告負擔。
    事    實
甲、原告方面：
  一、聲明：求為判決如主文所示。
  二、陳述：
      （一）原告與被告丙○○於民國七十九年四月八日結婚，婚後夫妻感情尚稱和
            諧，並育有三子，惟嗣雙方感情不睦，被告丙○○自八十三年二月間起
            即離家出走與原告分居，之後不曾再同床共眠，於八十四年十月十四日
            被告丙○○自他人處受孕，產下被告乙○○，惟原告均不知情，至八十
            五年六月八日原告與被告丙○○協議離婚，惟被告丙○○亦未告知原告
            產下被告乙○○之事，至九十年六月二十六日，被告丙○○為被告俞劭
            慈申報戶籍，始告知原告此事，原告始知上情。
      （二）查原告與被告丙○○自八十三年二月間起即未曾再共同生活，被告楊慧
            君於八十四年十月十四日產下被告乙○○，顯非被告丙○○自原告受胎
            所生，雖依民法第一千零六十二條及第一千零六十三條第一項之規定，
            被告乙○○之受胎期間在原告與被告丙○○之婚姻關係存續中，推定其
            所生之子女為婚生子女，惟依民法第一千零六十三條第二項規定，夫妻
            之一方能證明非自夫受胎者，得提起否認之訴，但應於子女出生之日起
            一年內為之，本件原告係於九十年六月二十六日始知悉被告丙○○於婚
            姻關係存續中與他人生有非婚生女即被告乙○○，惟被告乙○○並非被
            告丙○○自原告處受胎所生。為此，依民法第一千零六十三條第二項之
            規定，訴請判令如主文第一項所示。
  三、證據：提出戶籍謄本二份、出生登記申請書影本一份為證。
乙、被告方面：
  一、聲明﹕同意原告之請求。
  二、陳述﹕被告乙○○確非被告丙○○與原告所生之女，被告丙○○與原告自八十
            三年二月間起分居，未曾再同床共眠，被告丙○○於八十四年十月十四
            日產下被告乙○○，但未告知原告，嗣於八十五年六月八日被告丙○○
            與原告離婚，惟離婚當時亦未告知原告已產下被告乙○○，原告根本均
            不知情，至九十年六月二十六日被告乙○○即將入學，被告丙○○始至
            屏東縣高樹鄉戶政事務所申報被告乙○○出生，並於當日告知原告，原
            告始知此事。
丙、本院依職權向屏東縣高樹鄉戶政事務所調取被告乙○○申報出生之申請資料，並
    囑託法務部調查局鑑定兩造間之親子血源關係。
    理    由
一、本件原告起訴主張其與被告丙○○本係夫妻，被告丙○○於八十三年二月間離家
    出走，被告丙○○於八十四年十月十四日產下被告乙○○，因被告乙○○受胎期
    間係在原告與被告丙○○婚姻關係存續中，故推定被告乙○○為原告之婚生子，
    嗣原告於九十年六月二十六日經被告丙○○告知被告乙○○出生之事，並通報原
    告戶籍所在之戶政事務所，原告始知悉被告丙○○於其婚姻關係存續中產有被告
    乙○○之事實，業據其提出戶籍謄本二份及出生登記申請書影本一份為證，並經
    本院職權向屏東縣高樹鄉戶政事務所調閱被告乙○○申報出生之申請資料查證屬
    實，自堪信為真實。
二、又原告主張其於被告乙○○受胎期間未與被告丙○○同居之事實，核與被告丙○○所述相符，佐以本院囑託法務部調查局鑑定兩造間之親子血源關係，其結果為
    ：「依據遺傳法則乙○○之ＤＮＡ  ＳＴＲ式ＦＧＡ、Ｄ５Ｓ８１８、Ｄ１３Ｓ
    ３１７、Ｄ８Ｓ１１７９型別與甲○○之相對應型別均矛盾，因此認為甲○○不
    可能為乙○○之生父」，有該局九十年九月二十七日（九０）陸（四）字第九０
    一七六五０五號檢驗通知書一紙附卷可稽，是以原告此部分之主張，亦屬真實。
三、按民法第一千零六十三條第一項推定之婚生子女，如夫妻之一方能證明妻非自夫
    受胎者，得於知悉子女出生之日起，一年內提起否認之訴，同條第二項定有明文
    。查被告乙○○之受胎期間，係在原告與被告丙○○婚姻關係存續中，則依法自
    應推定被告乙○○為原告之婚生子，然被告丙○○受胎懷有被告乙○○之時未與
    原告同居，且經親子血源鑑定結果被告乙○○與原告間不可能有血緣關係，又原
    告係於九十年六月二十六日經被告丙○○通知始知悉上情，已如前述，準此，原
    告於知悉被告乙○○出生之日起一年內提起本件訴訟，洵屬有據，應予准許。
據上論結，本件原告之訴為有理由，依民事訴訟法第八十五條第一項前段、第七十八
條，判決如主文。
中      華      民      國    九十      年      十      月      三十    日
                            臺灣宜蘭地方法院家事法庭
~B法      官  林惠玲
右正本與原本無異。
如不服本判決，應於收受送達後廿日內向本院提出上訴狀（應附繕本）。
中      華      民      國    九十      年      十      月      三十一  日
~B法院書記官  謝佩欣


司法院資訊處製作；財團法人民間司法改革基金會備份。
